【裁判字號】    99,訴,2989
【裁判日期】    991029
【裁判案由】    偽造文書
【裁判全文】
臺灣板橋地方法院刑事判決              99年度訴字第2989號
公  訴  人  臺灣甲○地方法院檢察署檢察官
被      告  乙○○
上列被告因偽造文書等案件，經檢察官提起公訴（臺灣臺東地方
法院檢察署99年度偵字第1383號），由臺灣臺東地方法院移轉管
轄（99年度訴字第191 號）前來，因被告於本院準備程序中就被
訴事實為有罪之陳述，本院告知被告簡式審判程序之旨，並聽取
當事人之意見後，合議庭裁定改由受命法官獨任依簡式審判程序
進行，判決如下：
    主  文
乙○○犯行使偽造私文書罪，累犯，處有期徒刑伍月，如易科罰
金，以新臺幣壹仟元折算壹日；如附表編號1 所示偽造之「丙○
○」署押參枚均沒收。又犯行使偽造私文書罪，累犯，處有期徒
刑伍月，如易科罰金，以新臺幣壹仟元折算壹日；如附表編號2
所示偽造之「丙○○」署押貳枚均沒收。應執行有期徒刑捌月，
如易科罰金，以新臺幣壹仟元折算壹日；如附表所示偽造之「丙
○○」署押共伍枚均沒收。
    事  實
一、乙○○前於民國94年間因竊盜、轉讓第二級毒品等案件，經
    本院以94年度易字第464 號判決判處有期徒刑1 年2 月、8
    月，應執行有期徒刑1 年8 月確定，復經本院以96年度聲減
    字第47號裁定減刑為有期徒刑7 月、4 月，應執行有期徒刑
    10月確定，嗣於96年7 月16日執行完畢。詎仍不知悔改，因
    違反毒品危害防制條例案件遭通緝，為隱匿其通緝犯之身分
    並規避施用毒品之刑責，竟基於行使偽造私文書、使公務員
    登載不實之犯意，先後為下列犯行：
  (一)於98年4 月8 日下午3 時許，持其所有之照片，至位於臺北
    縣蘆洲市○○路245 號8 樓之臺北縣蘆洲市戶政事務所（下
    稱蘆洲市戶政事務所），假冒「丙○○」（即乙○○之胞弟
    ）名義，以遺失國民身分證為由，於附表編號1 所示之補領
    國民身分證申請書申請人欄及受委託人欄偽造「丙○○」之
    簽名，據以偽造補領國民身分證登記申請書，復持之交付予
    承辦之公務員，致不知情之承辦人員，將遺失補發之不實事
    項登載於職務上掌管之公文書，予以核發國民身分證1 張，
    乙○○在領得上開身分證後，又在上開文件之申請人領證簽
    章欄偽造「丙○○」之簽名，據以偽造已領得該身分證之證
    明並交予承辦公務員而行使之，足生損害於丙○○及戶政機
    關對於國民身分證管理之正確性。
  (二)乙○○領得上開「丙○○」之身分證後，因遭人竊取而遺失
    ，復於98年6 月30日上午10時許，至蘆洲市戶政事務所，假
    冒「丙○○」名義，以遺失國民身分證為由，於附表編號2
    所示之補領國民身分證申請書申請人欄偽造「丙○○」之簽
    名，據以偽造補領國民身分證登記申請書，復持之交付予承
    辦之公務員，致不知情之承辦人員，將遺失補發之不實事項
    登載於職務上掌管之公文書，予以核發國民身分證1 張，乙
    ○○在領得上開身分證後，又在上開文件之申請人領證簽章
    欄偽造「丙○○」之簽名，據以偽造已領得該身分證之證明
    並交予承辦公務員而行使之，足生損害於丙○○及戶政機關
    對於國民身分證管理之正確性。嗣於99年4 月7 日下午2 時
    許，丙○○持其所有之國民身分證，前往臺北縣蘆洲市○○
    路郵局欲申辦存款帳戶，經郵局人員告知其身分證曾於98年
    4 月8 日及同年6 月30日進行補證而無法使用，丙○○旋即
    前往蘆洲市戶政事務所查證，始知悉上情。
二、案經臺北縣政府警察局蘆洲分局報請臺灣板橋地方法院檢察
    署呈請臺灣高等法院檢察署檢察長核轉臺灣臺東地方法院檢
    察署檢察官偵查起訴，嗣由臺灣臺東地方法院諭知管轄錯誤
    而移送本院。
    理  由
一、按本案被告乙○○所犯係死刑、無期徒刑、最輕本刑為3 年
    以上有期徒刑以外之罪，其於準備程序就前揭被訴事實為有
    罪之陳述，經受命法官告知簡式審判程序之旨，並聽取其與
    公訴人之意見後，本院認無不得或不宜改依簡式審判程序進
    行之處，爰依刑事訴訟法第273 條之1 第1 項、第284 條之
    1 ，裁定本件由受命法官獨任進行簡式審判程序，合先敘明
    。
二、上揭事實，業據被告於本院審理中坦承不諱，核與證人即被
    害人丙○○於警詢證述情節大致相符，並有如附表所示之文
    件、被害人丙○○及被告之相片影像資料查詢結果2 紙、被
    告冒名丙○○於98年4 月8 日、98年6 月30日補領國民身分
    證申請書影本2 紙、註銷國民身分證請領紀錄表影本1 紙在
    卷可稽（見臺灣板橋地方法院檢察署99年度偵字第14349 號
    卷第17至18、20、36、38頁），足認被告之自白核與事實相
    符，自可採為認定事實之依據，本件事證明確，被告上開犯
    行均堪認定，應予依法論科。
三、核被告就犯罪事實一、(一)、(二)所為，均係犯刑法第216 條、
    第210 條之行使偽造私文書罪、同法第214 條之使公務員登
    載不實罪。被告於如附表編號1 、2 所示申請書上偽造被害
    人丙○○簽名之行為，係偽造私文書之階段行為，其偽造私
    文書後復持以行使，偽造之低度行為應為行使之高度行為所
    吸收，均不另論罪（公訴意旨認被告係犯刑法第217 條第1
    項之偽造署押罪，容有誤會，應予更正）。又被告係以一冒
    名補領國民身分證之行為，而觸犯行使偽造私文書、使公務
    員登載不實等罪名，為想像競合犯，均應依刑法第55條規定
    ，從一較重之行使偽造私文書罪處斷。被告先後2 次行使偽
    造私文書犯行，犯意各別，行為互異，應予分論併罰。再被
    告有事實欄所列前揭犯罪前科紀錄，有臺灣高等法院被告前
    案紀錄表可稽，其受有期徒刑執行完畢，5 年以內故意再犯
    本件有期徒刑以上之罪，均為累犯，均應依刑法第47條第1
    項之規定加重其刑。爰審酌被告明知其另案遭通緝，為圖脫
    免刑事訴追，冒用他人名義補領身分證，顯然欠缺法治觀念
    ，且造成被冒名者有被論以刑責之虞，兼衡被告之素行、犯
    罪動機、手段、智識程度，及犯後坦承犯行之態度等一切情
    狀，各量處如主文所示之刑及易科罰金之折算標準，並定其
    應執行之刑及易科罰金之折算標準，以資懲儆。又按司法院
    於98年6 月19日作成釋字第662 號解釋謂：「中華民國94年
    2 月2 日修正公布之現行刑法第41條第2 項，關於數罪併罰
    ，數宣告刑均得易科罰金，而定應執行之刑逾6 個月者，排
    除適用同條第1 項得易科罰金之規定部分，與憲法第23條規
    定有違，並與本院釋字第36 6號解釋意旨不符，應自解釋公
    布之日起失其效力」，故刑法第41條第8 項於98年12月30日
    修正已明定：「第1 項至第4 項及第7 項之規定，於數罪併
    罰之數罪均得易科罰金或易服社會勞動，其應執行之刑逾6
    月者，亦適用之」，並於99年1 月1 日生效施行，以符合釋
    字第662 號解釋意旨；且刑法施行法為達新法修正之目的，
    解決新舊法律適用疑義，而配合增訂第3 條之3 規定：「刑
    法第41條及第42條之1 之規定，於中華民國98年12月15日刑
    法修正施行前已裁判確定之處罰，未執行或執行未完畢者，
    亦適用之」，亦於同日生效施行，是本件所定被告應執行之
    刑雖已逾6 月，惟依上開修正後之規定，仍應予諭知易科罰
    金之折算標準。
四、被告於如附表編號1 、2 所示文件上偽造「丙○○」之署押
    共計5 枚，不問屬於犯人與否，應依刑法第219 條規定併予
    宣告沒收。至卷附申請日期為98年4 月8 日之「補領國民身
    分證申請書」上黏貼乙○○相片1 張，雖係被告所有供犯罪
    所用之物，惟已交付蘆洲市戶政事務所收執，非被告所有，
    爰不予宣告沒收，附此敘明。
據上論斷，應依刑事訴訟法第273 條之1 第1 項、第299 條第1
項前段，刑法第216 條、第210 條、第214 條、第55條、第47條
第1 項、第41條第1 項前段、第8 項、第51條第5 款、第219 條
，刑法施行法第1 條之1 ，判決如主文。
本案經檢察官張慶林到庭執行職務。
中    華    民    國    99    年    10    月    29    日
                  刑事第十一庭  法  官  錢衍蓁
上列正本證明與原本無異。
如不服本判決，應於判決送達後10日內敘明上訴理由，向本院提
出上訴狀 (應附繕本) ，上訴於臺灣高等法院。其未敘述上訴理
由者，應於上訴期間屆滿後20日內向本院補提理由書「切勿逕送
上級法院」。
                                書記官  劉靜慧
中    華    民    國    99    年    11    月    1     日
附表：
┌─┬────────┬────────┬──────┬─────┐
│編│   文件名稱     │    欄   位     │偽造「丙○○│  備  註  │
│號│                │                │」之簽名    │          │
├─┼────────┼────────┼──────┼─────┤
│1 │補領國民身分證申│申請人領證簽章欄│1枚         │臺灣板橋地│
│  │請書（申請日期98├────────┼──────┤方法院檢察│
│  │年4月8日）      │申請人          │1枚         │署99年度偵│
│  │                ├────────┼──────┤字第14349 │
│  │                │受委託人        │1枚         │號卷第20頁│
├─┼────────┼────────┼──────┼─────┤
│2 │補領國民身分證申│申請人領證簽章欄│1枚         │臺灣板橋地│
│  │請書（申請日期98├────────┼──────┤方法院檢察│
│  │年6月30日）     │申請人          │1枚         │署99年度偵│
│  │                │                │            │字第14349 │
│  │                │                │            │號卷第38頁│
└─┴────────┴────────┴──────┴─────┘
附錄本案論罪科刑法條全文：
中華民國刑法第210條
（偽造變造私文書罪）
偽造、變造私文書，足以生損害於公眾或他人者，處5年以下有
期徒刑。
中華民國刑法第214條
（使公務員登載不實罪）
明知為不實之事項，而使公務員登載於職務上所掌之公文書，足
以生損害於公眾或他人者，處3年以下有期徒刑、拘役或5百元以
下罰金。
中華民國刑法第216條
（行使偽造變造或登載不實之文書罪）
行使第210條至第215條之文書者，依偽造、變造文書或登載不實
事項或使登載不實事項之規定處斷。

司法院資訊處製作；財團法人民間司法改革基金會備份。
